臺灣基隆地方法院交通事件裁定　　　　 94年度交聲字第145號
移送機關即　交通部公路總局台北區監理所基隆監理站
原處分機關
異　議　人　乙○○
即受處分人
上列異議人因違反道路交通管理處罰條例案件，對於交通部公路
總局台北區監理所基隆監理站中華民國94年7月1日所為之處分（
原處分案號：基監字第裁42-P00000000號）及94年7月7日所為之
處分（原處分案號：基監字第裁42-P00000000號），聲明異議，
本院裁定如下：
    主      文
原處分均撤銷。
乙○○不罰。
    理      由
一、本案原處分機關認異議人即受處分人乙○○於94年4 月20日
    上午10時40分，騎乘車號KDU-905 號重型機車，在花蓮市區
    行駛，行經中央路與中山路之交岔路口時，自中央路直接左
    轉中山路，未依規定採取二段式左轉，經警員甲○○吹哨示
    意異議人靠邊停車，異議人見狀竟不予理會，加速離去，復
    在駛至中山路與富祥街之有燈光號誌管制之交岔路口時，闖
    越紅燈右轉富祥街，案經警員甲○○逕行舉發，認異議人有
    「不依標誌標線號誌指示」、「違反處罰條例之行為，拒絕
    停車接受稽查而逃逸」、「駕車行經有燈光號誌管制之交岔
    路口闖紅燈」之違規行為，因而於94年7月1日以基監字第裁
    42-P00000000號裁決書，爰引道路交通管理處罰條例第53條
    第1 項之規定，裁處異議人罰鍰新台幣（以下同）1800元；
    於94年7月7日以基監字第裁42-P00000000號裁決書，爰引道
    路交通管理處罰條例第48條第2款、第60條第1項、第63條第
    1 項之規定，裁處異議人罰鍰新臺幣3600元，並予記違規點
    數2點，固非無見。
二、訊據異議人堅決否認有原處分機關所指之違規行為，辯稱：
    其當天上午在家中休息，並未騎乘機車外出等語。經查：
  (一)證人即本件舉發員警甲○○於本院調查時到庭結證稱：伊於
    前述時間係在執行交通告發勤務，伊是站在中山路明廉國小
    前取締機車未依二段式左轉，主因是該處常有人違規，且車
    禍很多，伊確實有看到異議人的機車是由中央路直接左轉中
    山路，伊見狀後有吹哨要他停車，結果他逕行駛離，沒有停
    車，於花蓮市○○路、富祥街口又紅燈違規右轉，因為他騎
    的很快，伊沒有看到他的臉，當時伊也來不及追趕，伊攔阻
    他時，他還閃一下，當時車子很多，伊怕追趕會有危險，所
    以沒有追，詳細車籍資料是伊回警備隊確定的等語。
  (二)依舉發員警甲○○所證，其以會在中山路明廉國小前監看路
    口有無機車違規左轉，目的是守候在道路旁，以便取締，其
    對上開路口常有機車違規左轉顯有預見，而此種取締方式與
    取締之違規項目（未依規定二段式左轉），恆見駕駛人與取
    締員警爭執情事，此為舉發員警甲○○職務上所明知之事，
    其竟仍未以照相或攝錄影像之方式採證，完全憑自己之目視
    決定他人有無違規事實，實難確保此種目視取締方式完全無
    誤。又依證人甲○○所述，其記下車號之地點，係在中山路
    人車通行無阻之大馬路上，當時車輛甚多，而違規機車之速
    度亦快，則證人是否可以在機車逃逸之瞬間，明確看清楚六
    個英文字母與數字組合之機車車牌號碼，確實令人質疑，本
    院認為員警確有誤予舉發之可能。
  (三)按法院受理交通事件，準用刑事訴訟法之規定，道路交通管
    理處罰條例第89條前段定有明文，是刑事訴訟法第154 條第
    2項「犯罪事實應依證據認定之，無證據不得認定犯罪事實
    。」之規定及最高法院40年台上字第86號判例所揭示「事實
    之認定，應憑證據，如未能發現相當證據，或證據不足以證
    明，自不能以推測或擬制之方法，為裁判基礎。」之旨，及
    最高法院76年台上字第4986號判例「認定犯罪事實所憑之證
    據，雖不以直接證據為限，間接證據亦包括在內，然而無論
    直接證據或間接證據，其為訴訟上之證明，須於通常一般之
    人均不致有所懷疑，而得確信其為真實之程度者，始得據為
    有罪之認定，倘其證明尚未達到此一程度，而有合理之懷疑
    存在而無從使事實審法院得有罪之確信時，即應由法院為諭
    知被告無罪之判決。」所揭示刑事訴訟法上法院認定被告有
    罪，不能有任何合理懷疑存在之原則，於法院審理行為人違
    反道路交通管理處罰條例事件時，亦均有準用之餘地。申言
    之，法院於審理行為人違反道路交通管理處罰條例事件，如
    就原處分機關所認定之行為人違規之事實，仍有合理之懷疑
    ，而無從確信行為人有該當於道路交通管理處罰條例各該處
    罰條文之事實時，即應依訴訟上之待證事實「倘有懷疑，從
    被告之利益作解釋」之證據法則，為受處分人有利之認定。
    本案中除員警上開有瑕疵之目視舉發經過外，尚乏其他積極
    事證可認異議人確有裁決書所載之違規事實，本院因認異議
    人之異議為有理由，爰依法撤銷原處分，並另為異議人不罰
    之諭知。
三、據上論斷，應依道路交通案件處理辦法第20條前段，裁定如
    主文。
中　　華　　民　　國　　94　　年　　8 　　月　　26　　日
                  交通法庭法  官  王福康
以上正本核與原本無異。
對於本件裁定如有不服，應於送達後5日內， 向本院提出抗告書
狀，敘述抗告之理由，抗告於臺灣高等法院。
中　　華　　民　　國　　94　　年　　8 　　月　　26　　日
                          書記官  施鴻均
